【裁判字號】    98,消債更,198
【裁判日期】    980212
【裁判案由】    聲請更生程序
【裁判全文】
臺灣高雄地方法院民裁定           98年度消債更字第198號
聲  請  人  甲○○
上列當事人因消費者債務清理條例事件聲請更生，本院裁定如下
：
    主  文
聲請駁回。
聲請費用由聲請人負擔。
    理  由
一、本件聲請意旨略以：聲請人先前每月薪資所得約新臺幣（下
    同）約為34,000元，每月收入扣除聲請人之生活費及扶養配
    偶7,000 元、聲請人之父7,000 元、聲請人之子4,000 元及
    聲請人之女3,000 元，以及為配偶之父繳納房屋貸款6,900
    元後，幾無剩餘之可能，並積欠如附表所示之債務，因前未
    曾與金融機構請求共同協商債務清償方案，乃於消費者債務
    清理條例施行後，向最大債權金融機構中國信託商業銀行請
    求協商，然協商不成立，且聲請人有不能清償債務或不能清
    償之虞，聲請人所負無擔保或無優先權之債務總額並未逾1,
    200 萬元，復未經法院裁定開始清算程序或宣告破產，爰依
    法聲請更生等語。
二、按債務人不能清償債務或有不能清償之虞，且無擔保或無優
    先權之債務總額未逾新臺幣1,200 萬元者，於法院裁定開始
    清算程序或宣告破產前，得向法院聲請更生，消費者債務清
    理條例第3 條、第42條第1 項分別定有明文。又聲請更生或
    清算不合程式或不備其他要件者，法院應以裁定駁回之，但
    其情形可以補正者，法院應定期間先命補正，復為同條例第
    8 條所明定。
三、經查：
  (一)聲請人主張其有上開債務，前依消費者債務清理條例之規定
    ，向最大債權金融機構中國信託商業銀行申請協商後，遭該
    金融機構以聲請人不願接受能力顯足以負擔之方案而致協商
    不成立等情，業據聲請人提出債權人清冊、財團法人金融聯
    合徵信中心當事人查詢個人資料（信用報告）回覆書、95、
    96年度綜合所得稅各類所得資料清單、財產歸屬資料清單、
    申請前置不成立通知書等件為證（見本院卷第10頁至第26頁
    ），經核亦無不符，堪信為真實。
  (二)又聲請人雖主張每月收入約為34,000元等語，惟查聲請人於
    96年之工作收入為495,478 元，有96年度綜合所得稅各類所
    得資料清單可稽（見本院卷第23頁），是換算每月平均收入
    為41,290元（計算式＝495,487 元÷12個月，元以下四捨五
    入），則聲請人之收入應約有41,000元上下，此可由聲請人
    提出之97年9 月、10月之薪資明細足以得證（該2 月之薪資
    分別為39,872元及38,549元，如併計年度年終獎金數額換算
    月平均所得，應有40,000元以上）（見本院卷第49頁），是
    聲請人主張每月收入僅為34,000元一節，尚難謂與事實相符
    。
  (三)又聲請人雖主張其配偶患有身心障礙無法工作，故其須為配
    偶負起扶養之責，而須為配偶之父即第三人王金水繳納每月
    房屋貸款6,900 元，並提出家族系統表及身心障礙手冊為證
    （見本院卷第114 頁、第83頁）。惟觀諸王金水名下有2 筆
    不動產，有財產歸屬資料清單足參（見本院卷第113 頁），
    難認其無資力而須由聲請人支付房貸，是聲請人主張為其配
    偶扶養父親而代繳房屋貸款云云，難謂有據。
  (四)再聲請人主張其每月支出之生活費以內政部社會司公告之最
    低生活費10,991元計算（見本院卷第8 頁），本院認聲請人
    此部分之主張，尚屬合理可採。又聲請人主張其配偶即第三
    人王裕榮患有身心障礙而無法工作，其配偶王裕榮每月固有
    低收入補助7,000 元，已用以繳納渠與債權銀行協商款5,00
    6 元，故由其每月為配偶支出扶養費7,000 元等語，已提出
    身心障礙手冊、高雄市楠梓區公所函、存摺明細、王裕榮之
    協議書及無擔保債務還款計畫書等件為證（見本院卷第83頁
    至第95頁），堪信為真。另聲請人主張須扶養其父及子女2
    名部分，已提出戶籍謄本、財產歸屬資料清單、95、96 年
    度綜合所得稅各類所得資料清單為證，亦堪信為真；惟其父
    親之扶養義務人含聲請人共3 人（本為4 人，因其中1 人入
    監服刑，無法負擔扶養責任，故以3 人計算），故聲請人所
    分擔金額應為3,664 元（計算式＝10,991÷3 ＝3,664 元，
    元以下四捨五入）。是以聲請人之收入既約有40,000至41,0
    00元，扣除其必要之生活費標準10,991元、其配偶及子女之
    扶養費共14,000元及其父之扶養費3,664 元後，每月尚餘1
    萬餘元足供清償債務。而聲請人前與最大債權銀行中國信託
    商業銀行前置協商時，該行提出之協商方案為94期，利率0
    ％，每期10,000元，此有本院電話紀錄查詢表在卷可稽，亦
    為聲請人所自承（見本院卷第139 、81頁）；則以聲請人之
    前開收入扣除必要生活費及扶養費後，既可負擔債權銀行所
    提供之還款方案以償還債務，且可免除受其他債權人對其或
    配偶之強制執行之處分，並免陷於經濟上之困境，然聲請人
    竟不願意與上開債權銀行協商，並主張其有不能清償債務之
    情向本院聲請更生，足見聲請人係欲循債務清理程序以圖脫
    免債務責任而無任何清償之誠意甚明。
四、綜上所述，本件聲請人依現有收入，扣除生活支出後，並無
    無法清償債務之情，是聲請人竟不願接受能力所能負擔之方
    案而致協商未成立，且主張有無法清償之虞而聲請更生，自
    屬無據，應屬聲請更生之要件不備，且又無從補正，依首揭
    條文之意旨，自應駁回其更生之聲請，爰裁定如主文。
中    華    民    國    98    年    2     月    12    日
                  民事第四庭  法      官  楊淑珍
上為正本係照原本作成。
如不服本裁定，應於裁定送達後10日內，以書狀向本院提出抗告
，並繳納抗告費新臺幣1千元。
中    華    民    國    98    年    2     月    12    日
                              書記官  吳良美
附表：
┌──┬────────────┬────────┬────────────┐
│編號│債權人                  │金額（新臺幣）  │  種        類          │
├──┼────────────┼────────┼────────────┤
│一  │台北富邦銀行            │ 89,985元       │信用卡                  │
├──┼────────────┼────────┼────────────┤
│二  │國泰世華銀行            │ 177,016元      │信用卡                  │
├──┼────────────┼────────┼────────────┤
│三  │兆豐國際商業銀行        │   6,076元      │信用卡                  │
├──┼────────────┼────────┼────────────┤
│四  │板信銀行                │ 264,000元      │借貸                    │
├──┼────────────┼────────┼────────────┤
│五  │元大銀行                │  41,095元      │信用卡                  │
├──┼────────────┼────────┼────────────┤
│六  │萬泰銀行                │  98,000元      │借貸                    │
├──┼────────────┼────────┼────────────┤
│七  │中國信託銀行            │  69,000元      │借貸                    │
├──┼────────────┼────────┼────────────┤
│八  │中國信託銀行            │ 197,729元      │信用卡                  │
├──┼────────────┼────────┼────────────┤
│九  │永豐信用卡公司          │  60,326元      │信用卡                  │
├──┼────────────┼────────┼────────────┤
│十  │元大國際資產管理股份有限│ 718,000元      │借貸                    │
│    │公司                    │                │                        │
└──┴────────────┴────────┴────────────┘


司法院資訊處製作；財團法人民間司法改革基金會備份。
